高雄高等行政法院簡易判決
                         　           99年度簡再字第9號
再 審原 告  陳連興
訴訟代理人  卓隆燁　會計師
再 審被 告  財政部高雄市國稅局
代　表　人　何瑞芳  局長
上列當事人間綜合所得稅事件，再審原告對於本院中華民國99年
4月20日99年度簡字第32號簡易判決，提起再審之訴，本院判決
如下：
    主  文
再審之訴駁回。
再審訴訟費用由再審原告負擔。
    事實及理由
一、程序事項：本件再審被告原為財政部臺灣省南區國稅局，因
    高雄縣、市合併，原財政部臺灣省南區國稅局高雄縣分局之
    業務於民國100年1月1日起由財政部高雄市國稅局承受；又
    財政部高雄市國稅局代表人原為陳金鑑局長，亦於100年1月
    17日變更為何瑞芳局長，故由其新任代表人具狀聲明承受訴
    訟，核無不合，應予准許。
二、事實概要：緣再審原告94及95年度綜合所得稅結算申報，94
    年度漏報其及扶養親屬薪資新臺幣（下同）275,100元及利
    息4,435元等所得合計279,535元；95年度漏報其及扶養親屬
    薪資471,600元及利息4,862元等所得合計476,462元，經法
    務部調查局臺北市調查處（下稱臺北市調查處）、財政部臺
    北市國稅局（下稱臺北市國稅局）及財政部臺灣省南區國稅
    局查獲，除補徵稅額，並分別按所漏稅額58,701元及97,990
    元處0.2倍罰鍰11,740元及19,598元。再審原告就取自永達
    保險經紀人股份有限公司（下稱永達公司）薪資所得及罰鍰
    處分部分不服，申請復查，未獲變更，提起訴願，亦遭決定
    駁回，遂向本院提起行政訴訟，經本院以99年度簡字第32號
    簡易判決（下稱原確定判決）駁回再審原告之訴，再審原告
    復向最高行政法院提起上訴，仍遭該院以99年度裁字第1587
    號裁定駁回其上訴確定。再審原告因認本院原確定判決及最
    高行政法院99年度裁字第1587號確定裁定有行政訴訟法第27
    3條第1項第1款之再審事由，遂向最高行政法院聲請再審，
    其中對最高行政法院99年度裁字第1587號裁定聲請再審部分
    ，業經該院裁定再審之聲請駁回（99年度裁字第3311號）；
    另對本院原確定判決提起再審之訴部分，則移送本院審理。
三、本件再審原告主張：
（一）核定短報再審原告94及95年度薪資所得分別為275,100元
      及471,600元部分：
    1.稅務訴訟之舉證責任分配理論與一般行政訴訟相同，即認
      為在事實不明之情況下，其不利益應歸屬於由該事實導出
      有利之法律效果之訴訟當事人負擔。租稅撤銷訴訟之客觀
      舉證責任，應採法律要件說，即就課稅要件事實之存否及
      課稅標準，稅捐機關應負舉證責任；至租稅之免除、減輕
      等權利障礙要件事實及權利消減要件事實，應由納稅義務
      人負舉證責任。原判決任意調整舉證責任，顯違背法令，
      應予廢棄：
    (1)按「當事人主張有利於己之事實者，就其事實有舉證之責
      任。但法律別有規定，或依其情形顯失公平者，不在此限
      。」「除本法有規定者外，民事訴訟法第277條之規定於
      本節準用之。」分別為民事訴訟法第277條及行政訴訟法
      第136條所明定。即在事實不明之情況下，其不利益應歸
      屬於由該事實導出有利之法律效果之訴訟當事人負擔，易
      言之，主張權利或權限之人，於有疑義時，除法律另有規
      定外，原則上應就權利發生事實負舉證責任，而否認權利
      或權限之人或主張相反權利之人，對權利之障礙、消滅或
      排除事實，負舉證責任，乃行政訴訟之舉證責任分配理論
      ，稅務訴訟係屬行政訴訟事件，自應適用是項舉證責任之
      分配理論，此參諸最高行政法院75年度判字第681號、96
      年度判字第948號判決及鈞院95年度訴字第1068號判決所
      揭要旨：「按具備稅法所規定之一定要件者，稅捐稽徵機
      關始對之有課稅處分之權能，主張稅法所規定之法律效果
      者，應就該規定之要件，負舉證責任。從而稅捐稽徵機關
      課徵所得稅，自應就納稅義務人取得所得之事實，依職權
      予以調查。」「稅捐稽徵機關依所得稅法第14條第1項第5
      類第4款規定設算租賃所得時，就上訴人有將系爭房屋『
      借與他人使用』之事實，係為其課稅要件，即應就上訴人
      有『借用事實』負舉證之責，於其已盡舉證責任後，主張
      消極事實之上訴人，始應就其主張無借用與他人使用之消
      極事實負舉證責任。」「惟本件原告否認上情，是關於佳
      特公司是否確有支付陳敦領薪資之事實，即應由主張權利
      發生之一造即被告負舉證責任，方屬適法。」足證稅捐請
      求發生事實係由稅捐稽徵機關負客觀舉證責任無疑。
    (2)惟原判決稱「況原告亦未能證明系爭車輛租金專供永達公
      司經營本業及附屬業務使用。則租金支出自不能認係永達
      公司之營業租金費用，被告依實質課稅原則，認屬原告之
      薪資所得，核無不合。」等語，顯與前揭行政訴訟之舉證
      責任分配理論相悖。
    (3)縱應由再審原告舉證系爭車輛之用途者，參諸司法院95年
      9月18日院臺廳行一字第0950020772號函下達之「辦理行
      政訴訟事件應行注意事項」第19點第3款規定，應證之事
      實雖無直接證據足資證明，但可應用經驗法則，依已明確
      之間接事實，推定其真偽。是依永達公司車輛使用辦法第
      1條規定：「為協助同仁執行業務，特訂本辦法。本辦法
      所指『車輛』係指公務用之租賃車輛及公務用之私人車輛
      。」再審原告為永達公司招攬保險業務，依經驗法則，難
      謂系爭租賃車用途非為公務使用。且就該租賃車所發生之
      油料、修繕及保養等費用，均認定屬永達公司經營本業及
      附屬業務有關之費用者，卻就發生該油料、修繕或保養費
      用之主體（系爭公務車）否認非經營本業或附屬業務使用
      ，顯違反論理法則。
    2.稅法上所稱之薪資所得，一般係指因僱傭契約所獲致之報
      酬，由於報酬純粹因為服勞務而獲致，勞務提供者本身不
      負工作成敗責任，因此不須提供勞務以外之成本來完成工
      作，即不應將薪酬計算過程中，屬績效衡量因素且非屬受
      僱人實際領受之營業費用涵蓋於受僱人之薪資所得中，本
      件系爭公務車，乃再審原告任職永達公司為協助業務員利
      於執行公司業務推展，規定處經理級以上人員或業績較優
      同仁（業務發（拓）展費之使用對象相同）得申請使用及
      保管公務租賃車輛，公務車租金由任職公司支付且屬任職
      公司營業費用，要非屬再審原告薪資所得。原判決僅以再
      審原告填具公務車輛申請書及員工還款同意書、匯款350,
      000元車輛保證金至永達公司指定之銀行帳戶、再審原告
      與和車股份有限公司（下稱和車公司）訂定之車輛買賣合
      約書等為由，臆測再審原告實質上為系爭車輛之承租人，
      有違最高行政法院61年判字第70號判例：「認定事實，須
      憑證據，不得出於臆測，此項證據法則，自為行政訴訟所
      適用。」之意旨，應予廢棄：
    (1)按「個人之綜合所得總額，以其全年下列各類所得合併計
      算之：‧‧‧第三類：薪資所得：凡公、教、軍、警、公
      私事業職工薪資及提供勞務者之所得：一、薪資所得之計
      算，以在職務上或工作上取得之各種薪資收入為所得額。
      二、前項薪資包括：薪金、俸給、工資、津貼、歲費、獎
      金、紅利及各種補助費。但為雇主之目的，執行職務而支
      領之差旅費、日支費及加班費不超過規定標準者，及依第
      4條規定免稅之項目，不在此限。」所得稅法第14條第1項
      第3類第1款及第2款定有明文。次按「稱僱傭者，謂當事
      人約定，一方於一定或不定之期限內為他方服勞務，他方
      給付報酬之契約。」為民法第482條所明定。茲此，前揭
      所得稅法上所稱之薪資所得，應係指因僱傭契約所獲致之
      報酬，由於該報酬純粹係因為服勞務之獲致，勞務提供者
      本身不負工作成敗責任，因此原則上不須提供勞務以外之
      成本來完成工作，所得之金錢應全部列為所得，此參諸臺
      北高等行政法院91年度訴字第5391號判決：「稅法上所稱
      之『薪資所得』，一般均是指因『僱傭契約』所獲致之金
      錢報償，由於金錢純粹是因為勞務之提供而獲致，勞務提
      供者本身不負工作成敗責任，因此原則上不須提供勞務以
      外之成本來完成工作，所得之金錢應全部列為『所得』。
      而稅法上之『執行業務所得』則比較近似於因『承攬』或
      『委任』契約所獲致之報酬，由於此等報酬之取得，以特
      定工作完成為必要，除了勞務的提供外，還有其他成本之
      支出，所以所得稅法第14條第1項第2類明定，在計算執行
      業務所得時，可以扣除『業務所房租或折舊、業務上使用
      器材設備之折舊及修理費，或收取代價提供顧客使用之藥
      品、材料等』成本，同時也可扣除『業務上雇用人員之薪
      資、執行業務之旅費及其他直接必要費用』，而以其餘額
      為所得額。這正是二者之區別。也因為上開之差異，執行
      業務之人因為工作性質之獨立性，幾乎不會只有單一之僱
      主，而領取薪資之人有二個以上之僱主反而極為罕見，但
      這只是一個現象的反應，而不應是分辦二者之關鍵性標準
      。」是證。
    (2)次按「保險業務員因為所屬公司招攬保險業務而發生之文
      具用品費、差旅費、郵電費、印刷費及廣告費、交際費、
      訓練費、交通及油料費等，依據現行所得稅法規定，其屬
      保險公司之營業費用者，可由保險公司依營利事業所得稅
      查核準則有關規定檢據依費用性質核實列報，不宜約定由
      保險業務員自行吸收或負擔，並併同薪資給付，成為業務
      員薪資之一部分，而由保險公司逕以『薪資支出』科目列
      支。」業經財政部95年6月28日臺財稅字第09504063430號
      函釋在案。茲此，凡屬營利事業之營業費用者，應依所得
      稅法及營利事業所得稅查核準則（下稱查核準則）有關規
      定檢具憑證列報，換言之，倘支付與業務有關之成本或費
      用者，應屬僱用人之營業費用，非屬受僱人之薪資所得，
      是符前揭判決見解，要難僅以付款人、使用人或（及）保
      管人為保險業務員，而認定屬私人用途，應無疑義。此參
      政府部門公務車亦定有使用人或（及）保管人，惟並未將
      該公務車認屬私人用途即明。
    (3)本件系爭公務車，乃再審原告任職之公司為協助業務員利
      於執行業務推展，規定處經理級以上人員或業績較優同仁
      （業務發（拓）展費之使用對象相同）得申請使用及保管
      公務租賃車輛，應屬再審原告招攬保險業務之必要工具，
      參酌永達公司負責人於95年10月31日調查筆錄中說明：「
      （問：永達公司訂定『公務車輛使用辦法』供員工以公司
      名義向汽車租賃商租賃汽車，且汽車保證金及每個月支付
      給汽車租賃商之租金，係永達公司員工自行支付及從員工
      薪水中直接扣除，永達公司並沒有支付任何費用，為何永
      達公司會提供公務車租賃方法給員工使用，目的為何？）
      永達公司訂定『公務車輛使用辦法』，主要係業務員拓展
      業務之用，詳細情形要問本公司財務部才清楚。」足資說
      明任職公司租賃車輛供公務使用而支付之租金係屬經營必
      要之成本費用。是依前揭財政部95年函釋及臺北高等行政
      法院判決見解，該支出係屬再審原告任職公司之營業費用
      ，自不應核認為再審原告之薪資所得。
    (4)惟原判決僅以再審原告填具公務車輛申請書及員工還款同
      意書、匯款350,000元車輛保證金至永達公司指定之銀行
      帳戶、再審原告與和車公司訂定之車輛買賣合約書等為由
      ，臆測再審原告實質上為系爭車輛之承租人，有違最高行
      政法院61年判字第70號判例之意旨。茲說明如下：
    再審原告與永達公司簽訂「員工還款同意書」部分：查永
      達公司負責人於95年10月31日調查筆錄中說明：「永達公
      司租用公務車，租車保證金係由員工自行支付，每月租金
      則從本公司業務拓展費用所支付，若員工按績效公司所發
      給之業務拓展費用不足支付時，則由員工薪資中扣除，所
      以才要求員工簽訂『公務車輛申請暨扣薪同意書』及『公
      務車輛租賃附屬契約』等文件。」等語。
    再審原告匯款350,000元車輛保證金至永達公司指定之銀
      行帳戶作為履約保證部分：查永達公司會計副理呂貴琴於
      97年6月12日訊問筆錄中說明：「92年早期是很單純的承
      租人永達公司與出租人間的簽約，後續因為在作業上考量
      ，因為一輛車價值不斐，所以要求員工簽訂連帶保證責任
      ，員工需要支付永達公司保證金。」另亦要求開立等同全
      部租金之保證票據作為履約保證，係基於風險管理目的，
      尚不影響永達公司為承租人須負擔之義務。
    有關原判決所稱違約風險實際由再審原告承擔部分：原判
      決認定違約風險實際上由再審原告承擔，僅係以保證金及
      各期租金均由再審原告負擔為由，認定再審原告為實際承
      租人，惟各期租金究為永達公司經營事業所應負擔之營業
      費用，抑或再審原告之工作報酬，容有爭議，原判決卻以
      系爭項目做為推論之前提，顯違論理法則，其推論確實違
      法。況且永達公司為系爭租賃車輛之承租人，違約風險仍
      係由永達公司負擔相關責任，此參94年公務車輛租賃契約
      第10條約定：「承租人與保管人違約之處理：（一）承租
      人與保管人如違反本契約任一約定、不履行或怠於履行本
      契約之任一義務，承租人應無條件給付已到期未付之租金
      及其他應付費用，另保管人繳付懲罰性違約金以未到期總
      額之28％計算；且出租人得不經通知逕行終止該租賃附屬
      契約並請求返還或不經通知逕行收回租賃車輛。（二）承
      租人應按期給付租金，如有遲延之情況，應自租金應付日
      起至清償日止，按年率20％計付遲延利息外，並逐日按每
      百元5分計付違約金予出租人。（三）租賃期滿前，承租
      人要求提前終止該租賃附屬契約時，應於1個月前以書面
      通知出租人，承租人應無條件付清已到期未付租金及其他
      應付費用，保管人負擔未到期租金總額之28％違約金為折
      舊補償。」即實際發生違約時，永達公司仍應依該租賃契
      約負擔相關責任，縱再審原告為租賃車輛之連帶保證人，
      亦未免除承租人永達公司之契約責任，此觀諸最高法院45
      年臺上字第1426號判例：「保證債務之所謂連帶，係指保
      證人與主債務人負同一債務，對於債權人各負全部給付之
      責任者而言，此就民法第272條第1項規定連帶債務之文義
      參照觀之甚明。故連帶保證與普通保證不同，縱使無民法
      第746條所揭之情形，亦不得主張同法第745條關於檢索抗
      辯之權利。」益證。至永達公司要求再審原告提供保證金
      ，係基於風險管理所為之措施，且因實際使用人為再審原
      告，故將部分風險移轉予實際使用之保管人，無違反一般
      經驗法則，亦不因此而使再審原告成為實際承租人。
    3.基於行政權與司法權分立之國家一般通例，行政官署對於
      司法機關所為已定事項應以之為既判事項，原判決未依職
      權審酌臺灣臺北地方法院檢察署（下稱臺北地檢署）檢察
      官偵查事證及其不起訴處分書之認定，僅以該不起訴處分
      書之被告非再審原告為由，認定不能拘束本案，即逕予判
      決駁回，違反最高行政法院32年判字第18號判例及司法院
      釋字第392號解釋，顯屬適用法規錯誤，有行政訴訟法第2
      73條第1項第1款「適用法規顯有錯誤」之再審事由，應予
      廢棄：
    (1)本件永達公司負責人是否藉公務車租賃協助公務車保管人
      逃漏綜合所得稅，臺北市調查處扣押相關物品及詢問後，
      認為應行移送偵查，遂以96年1月9日肆字第09643004590
      號刑事案件移送書，將案件移送臺北地檢署偵查。
    (2)臺北地檢署96年度偵字第2347號偵查後，以「永達公司業
      務人員傭酬，已包含所有業務拓展費用，全額列入薪資所
      得而非執行業務所得，因招攬保險業務而發生之業務發展
      費用理應列報公司營業費用，永達公司自業務人員薪資中
      調整，亦即車輛租金由員工傭酬中扣除，由租賃車商提供
      租金發票向永達公司請款，由永達公司統一支付車輛租金
      。難認被告有因此而使員工薪資名目減少而幫助該等員工
      逃漏個人綜合所得稅情事」而為不起訴處分。此與永達公
      司對再審原告等業務同仁採利潤中心之薪酬制度結算薪資
      所得方式一致。足證臺北地檢署檢察官係依財政部95年6
      月28日臺財稅字第09504063430號函釋規定，按公務車輛
      之用途認定，非以「業務員與租賃車商確認車價無誤後，
      先繳交車價20％或30％公務車輛保證金，匯入永達公司於
      彰化銀行所開設之00000000000000000號帳戶，並要求業
      務員與租賃車商簽署『公務車輛申請暨扣薪同意書』、『
      公務車輛租賃附屬契約』等文件，嗣業務員與車商辦妥簽
      約及對保等相關事宜後，車商即檢附前述文件，向永達公
      司財務部申請保證金及每月車輛租金給付，名義上該車輛
      屬永達公司所承租，惟每月租金卻由永達公司業務員個人
      薪資所得中直接扣取，使業務員薪資所得相對減少」等支
      付形式，推論係私人支出，與業務無關。
    (3)按「司法機關所為之確定判決，其判決中已定事項若在行
      政上發生問題時，則行政官署不可不以之為既判事項而從
      其判決處理，此為行政權與司法權分立之國家一般通例。
      」最高行政法院32年判字第18號判例著有明文。是以，基
      於刑事司法機關調查證據之程序，其認定事實須達到超越
      合理懷疑之程度，遠較行政機關調查證據為周延，則行政
      機關應尊重司法機關所為之確定判決。又「憲法第8條第1
      項所規定之『司法機關』，自非僅指同法第77條規定之司
      法機關而言，而係包括檢察機關在內之廣義司法機關。」
      司法院釋字第392號著有解釋。茲此，檢察機關確定文書
      所認定之事實，符合司法正義程序，行政機關亦應予尊重
      。有財政部96年11月2日臺財訴字第09600301210號訴願決
      定書：「四、第查：‧‧‧（二）次按刑事訴訟法第260
      條規定：『不起訴處分已確定或緩起訴處分期滿未經撤銷
      者，非有下列情形之一，不得對於同一案件再行起訴；‧
      ‧‧。』其修正理由一稱：『本法對於檢察官之起訴裁量
      權已有適當之內部及外部監督，對於不起訴處分已確定或
      緩起訴期滿未經撤銷者，自宜賦予實質之確定力。』可知
      檢察官所為之不起訴處分已確定者，具有實質之確定力，
      非但對檢察官有其拘束效力（除有該條但書情形之一外，
      不得對於同一案件再行起訴），對於第三人亦應受實質確
      定力之拘束。另行政法與刑法雖畛域不同，構成要件各別
      ，司法機關與行政機關可各本於權責依法審理認定，兩者
      並無必然關係，惟基於刑事司法機關（如地方法院檢察署
      ）調查證據之程序，其認定事實須達到超越合理懷疑之程
      度，遠較行政機關調查證據為周延，‧‧‧，行政機關亦
      應尊重已生實質確定力之不起訴處分所認定之事實。」益
      證。
    (4)所謂適用法規顯有錯誤，依最高行政法院62年判字第610
      號判例意旨，係指原判決所適用之法規與該案應適用之現
      行法規相違背，或與解釋判例有所抵觸而言。本件系爭事
      項業經臺北地檢署檢察官偵查事證及其不起訴處分書之認
      定，應有拘束本件之效力。參諸前揭最高行政法院32年判
      字第18號判例及司法院釋字第392號解釋，原判決應以臺
      北地檢署檢察官96年度偵字第2347號不起訴處分已定事實
      為既判事項，原判決未依前開最高行政法院判例及司法院
      解釋撤銷原處分，顯屬適用法規錯誤，有行政訴訟法第27
      3條第1項第1款「適用法規顯有錯誤」之再審事由，應予
      廢棄。
    4.憲法課以人民納稅義務，除應遵守依法行政、實質課稅原
      則外，更應嚴守租稅中性原則，亦即租稅課徵應以行為本
      質為依歸，避免以租稅手段影響經濟行為之實質，進而造
      成納稅義務人之經濟活動因不同租稅對待而造成扭曲。永
      達公司對再審原告等業務同仁之薪酬係採獎金制度，以各
      項績效計算之個人薪酬及組織報酬，而組織報酬係以支應
      歸屬利潤中心之各項必要營業費用，故再審原告薪資所得
      為(1)個人薪酬及(2)組織報酬減除支應歸屬利潤中心之各項
      必要費用後餘額，二項之合計數乃再審原告實際取自任職
      公司之薪資所得，系爭租金支出係自組織報酬下扣除，要
      難將直接歸屬至各業務同仁利潤中心之各項必要業務費用
      ，認定非屬永達公司營業費用，影響永達公司制定之獎金
      制度，原判決違反租稅法律主義之精神，並與租稅中立原
      則相悖，原判決當然違背法令，應予廢棄：
    (1)永達公司對再審原告等業務同仁之薪酬係採獎金制度（無
      固定之底薪），薪酬計算連結利潤中心制：先就各項績
      效（包括個人業績、組業績、處業績）之達成率，按不同
      成數及公式，計算初年度服務報酬及續年度服務報酬等個
      薪酬部分；舉績報酬、達成報酬、超額報酬、推介報酬
      、組輔導報酬、處輔導報酬等組織報酬部分。而組織報酬
      係用以支應此利潤中心之各項必要業務費用，如車位、影
      印機及公務車輛等租金、辦公用之各項文具、電腦耗材、
      印刷影印及書報雜誌等文具用品、郵資及通訊費用等郵電
      費、運費、交通及住宿等差旅交通、訓練費、設備修繕及
      維護等修繕費、廣告費用、餐敘、禮儀及饋贈等交際費、
      會議費、雜項購置、全員團康、聚餐活動等職工福利，組
      織報酬係用以支應各利潤中心之各項業務發展費用，非屬
      個人之報酬；業務發（拓）展費用額度（即百分比）僅
      係讓從業人員有一參考標準，預期其可能之報酬，惟仍以
      實際發生數為主，其組織報酬支應各利潤中心之各項業務
      發展費用有餘，則屬該利潤中心主管之激勵酬勞，因組織
      報酬為變動數，故有部分月份可達成公司設定之標準，部
      分月份無法達成，此即為制度之激勵作用。是業務同仁之
      薪資所得包括個人薪酬及組織報酬減除支應歸屬利潤
      中心之各項必要費用後之組織激勵酬勞。此乃以業務人員
      為主常見之經營模式之一，即係連結績效衡量與薪酬制度
      ，為一有效啟發並激勵同仁士氣之法則，並合於人性化之
      管理機制。目前亦無因採利潤中心之經營模式，而將認屬
      營利事業之營運（業）費用應列入為員工薪資所得，而悖
      於租稅中性原則。
    (2)再審原告系爭年度薪資所得包括個人薪酬及組織激勵
      酬勞，此乃再審原告實際取自永達公司之薪資所得，並非
      先自永達公司取得包含服務報酬應負擔之佣金支出及利潤
      中心應負擔公務車租金等營業費用之金額，再由永達公司
      扣取屬服務報酬應負擔之佣金支出及利潤中心營業費用，
      此亦與臺北地檢署檢察官偵查後認定：「永達公司業務人
      員傭酬，已包含所有業務拓展費用，全額列入薪資所得而
      非執行業務所得，因招攬保險業務而發生之業務發展費用
      理應列報公司營業費用，永達公司自業務人員薪資中調整
      ，亦即車輛租金由員工傭酬中扣除，由租賃車商提供租金
      發票向永達公司請款，由永達公司統一支付車輛租金。難
      認被告有因此而使員工薪資名目減少而幫助該等員工逃漏
      個人綜合所得稅情事。」一致，系爭公務車租金及業務拓
      展費等營業費用均係自組織報酬中減除，是依行政程序法
      平等原則，系爭公務車租金應與其他業務拓展費之認定相
      同。
    (3)其次，系爭車輛租金由任職公司支付予租賃車商取得統一
      發票時，即以「營業費用－租金支出」科目列帳，並非先
      計入薪資費用後，再自薪資費用中沖轉「營業費用－租金
      支出」科目，益證系爭車輛租金從組織報酬中扣除，僅為
      計算組織激勵酬勞，與業務拓展費用自組織報酬中扣除相
      同。惟原判決以「永達公司支付員工車輛費用，係列在『
      營業費用－租金支出』科目項下，既然每期租金支出金額
      係由員工自行洽詢車商於確認車種、車價及分期付款期數
      ，在員工簽立還款同意書及公務車輛租賃附屬契約書時即
      已確定，公司如認其車輛租金非員工之薪資，則何須將租
      賃期間每月之租金併同薪資發放，再每月由員工薪資項目
      扣款。」為由，認定車輛租金係從薪資所得中扣除，而歸
      屬再審原告之薪資所得，顯未究明再審原告之應得薪資係
      依計算之結果始獲致，而錯置其因果關係，更違反前揭禁
      止差別待遇原則，且與前揭說明矛盾。再者，原判決亦未
      就系爭公務車用途審理，僅以形式之薪資計算認定，與其
      判決依據即司法院釋字第420號解釋：「涉及租稅事項之
      法律，其解釋應本於租稅法律主義之精神，依各該法律之
      立法目的，衡酌經濟上之意義及實質課稅之公平原則為之
      。」有違，應予廢棄。
    5.綜合所得稅原則上係採現金收付制，稱為收付實現原則，
      亦即綜合所得稅之核課，應僅對已實現之實際所得課稅，
      對於薪酬計算過程中，屬績效衡量因素且非屬受僱人實際
      領受之營業費用，不應涵蓋於受僱人之所得中，再審原告
      申請使用及保管公務車，係為推展業務，自屬永達公司營
      業費用，且永達公司自再審原告業務發展費用中扣除，再
      審原告並未實際取得系爭租金，依綜合所得稅之收付實現
      原則，亦不應歸屬再審原告之薪資所得，此亦經臺北地檢
      署是認在案，原判決未依是項原則審理，難謂非屬違背法
      令，應予廢棄：
    (1)按「我國營利事業所得稅，除非公司組織之營利事業外，
      原則上均應採權責發生制；但綜合所得稅原則上則採現金
      收付制，稱為收付實現原則。亦即綜合所得稅之核課，應
      僅對已實現之實際所得課稅。‧‧‧。是本件行為時之增
      資緩課股票於轉讓時，原則上應就面額部分作為轉讓時所
      屬年度之所得，申報課稅；但實際轉讓價格低於面額時，
      則以實際轉讓價格申報所得；此乃我國稅制對於個人綜合
      所得稅之課徵，係採收付實現原則之明證，不容稅捐稽徵
      機關依據不實記載資料或臆測之詞，濫行課稅。」最高行
      政法院93年度判字第966號判決著有明文。準此，綜合所
      得稅之現金收付原則應僅對已實現之實際所得課稅，縱計
      算所得時係按員工擬制收入減除擬制費用支出方式表達，
      仍應以實際獲取金額認列為員工薪資所得，而非以擬制收
      入為員工薪資所得，參諸財政部對靠行制度之相關函釋（
      67年3月25日臺財稅字第31997號函、71年12月10日臺財稅
      字第38935號函、74年6月21日臺財稅字第17954號函、76
      年3月2日臺財稅字第7576785號函、79年4月3日臺財稅字
      第790021142號函、84年7月20日臺財稅字第841636279號
      函）規定，將靠行車主創造之營業收入擬制為車行之收入
      ，又將靠行車主之費用支出擬制為車行之費用支出，而以
      靠行車主實際獲利擬制為車行給付予靠行車主之薪資所得
      ，有最高行政法院97年度判字第34號判決：「另外該合約
      書還同時約定，費用應交由志明公司報銷，而上訴人在原
      審法院提出之費用單據，被上訴人雖謂：『該等費用為志
      明公司報銷，上訴人不得主張』云云，但依上開函釋所示
      ，若志明公司有申報上開費用，則在計算其支付予上訴人
      之擬制『薪資所得』時，仍應予以扣除。而此等費用申報
      之有無及金額多寡等事實，原審法院對以上二點，均未加
      調查，即謂上訴人不得主張此等費用支出，同樣有判決不
      備理由之違法。」益證。
    (2)永達公司為協助同仁執行業務，特訂定車輛使用辦法，再
      審原告乃依該規定及公務車輛租賃作業流程向公司申請保
      管公務租賃車輛，由永達公司（承租人）、再審原告（保
      管人）及租賃車商（出租人）共同簽訂公務車輛租賃契約
      ，由永達公司按期支付車輛租金，認列營業費用之車輛租
      金，依前揭綜合所得稅現金收付基礎之收付實現原則及財
      政部95年6月28日臺財稅字第09504063430號函釋規定，系
      爭車輛租金不應再歸併核定為再審原告之薪資所得。換言
      之，依前揭收付實現原則，對於薪酬計算過程中，屬績效
      衡量因素且非屬受僱人實際領受之營業費用，不應涵蓋於
      受僱人之所得中，此亦經臺北地檢署是認在案，原判決未
      依是項原則審理，難謂非屬違背法令，應予廢棄。
    6.租稅法所重視者，應為足以表徵納稅能力之實質的經濟事
      實，而非其外觀之法律行為或形式上之登記事項，對實質
      上相同經濟活動所產生之相同經濟利益，應課以相同之租
      稅。再審原告申請使用及保管公務車，係為推展業務，與
      永達公司負責人租賃車輛供業務使用情形相同，均屬永達
      公司營業費用，依實質課稅原則及平等原則，不應歸屬再
      審原告之薪資所得，原判決未依是項原則審理，顯違反行
      政程序法平等原則，並與一般經驗及倫理法則相違背，自
      屬違背法令，應予廢棄：
    (1)按「涉及租稅事項之法律，其解釋應本於租稅法律主義之
      精神，依各該法律之立法目的，衡酌經濟上之意義及實質
      課稅之公平原則為之。」為稅捐稽徵法第12條之1第1項所
      規定，乃租稅法所重視者，應為足以表徵納稅能力之實質
      的經濟事實，而非其外觀之法律行為或形式上之登記事項
      ，對實質上相同經濟活動所產生之相同經濟利益，應課以
      相同之租稅，亦符行政程序法第6條規定：「行政行為，
      非有正當理由，不得為差別待遇。」之平等原則，此參諸
      司法院釋字第420號解釋及最高行政法院82年度判字第241
      0號判決亦有相同見解。
    (2)永達公司負責人於95年10月31日調查筆錄中說明：「（問
      ：你是否也以前述方式向汽車租賃公司承租汽車？共承租
      幾部？汽車廠牌、型號及車價為何？如何扣款？）95年5
      月，我曾以永達公司名義承租乙部賓士E200型汽車，車價
      約為240萬元，至於汽車保證金及每月租金，均由本公司
      財務部處理。」業經臺北市國稅局97年6月17日財北國稅
      審三字第0970206101號函認定：「說明：‧‧‧三、惟本
      案依現有事證尚難認定吳文永君有利用租賃車輛逃漏個人
      綜合所得稅情事，故未將其臚列於元家雄君等302人名單
      中；‧‧‧。」此外，一般商業情況，營利事業均有租賃
      車輛供經常外出業務或同仁使用，亦有作為上下班之交通
      工具，參諸財政部79年7月4日臺財稅字第790178955號及5
      4年臺財稅發字第0190號函釋：「至營業人租用汽車載運
      員工上下班，係屬購買供本業或附屬業務使用之勞務，其
      有關之進項稅額，除依上開規定不得扣抵外，應准予扣抵
      。」「本案區合會儲蓄股份有限公司因未備交通工具
      ，經購買車票交由通勤員工乘搭交通工具之用，此種情形
      係因執行工作必須支付按實報銷之費用，應屬上開法條所
      稱因公支領之費用，免予合併薪資所得扣繳稅款。」之意
      旨亦是證。另按執行業務所得查核辦法第15條第2項規定
      ：「執行業務者在其住所裝置之電話，或執行業務者之汽
      車，如係執行業務與家庭合用者，其相關費用以二分之一
      認列。」亦可資參採。
    (3)次按永達公司車輛使用辦法第1條規定：「為協助同仁執
      行業務，特訂本辦法。本辦法所指『車輛』係指公務用之
      租賃車輛及公務用之私人車輛。」依據上開規定，系爭租
      賃公務車係再審原告任職之永達公司為協助再審原告為公
      司業務招攬保險使用，除陸續招攬新業務，亦需服務原有
      保戶，包括通知繳交及收取保費、處理保戶理賠等問題，
      此等營業活動均有使用車輛或其他交通工具之需，是依上
      開事實，再再證明系爭租賃車輛確屬公務用途，且為永達
      公司經營本業之必要營業工具，依司法院95年9月18日院
      臺廳行一字第0950020772號函所下達之「辦理行政訴訟事
      件應行注意事項」，足認系爭車輛租金為永達公司經營本
      業有關費用之參採。基於前揭實質課稅原則，永達公司負
      責人及業務同仁租賃公司車輛之經濟用途相同，應課以相
      同租稅。稅捐稽徵機關對相同經濟活動卻認定不同經濟利
      益，課處不同租稅方式，顯然違反實質課稅原則及行政程
      序法之平等原則。原判決對永達公司負責人吳文永以永達
      公司名義承租汽車之租金，未予視屬吳文永之薪資所得，
      卻認系爭租金為再審原告之薪資所得，顯然違反行政程序
      法第6條規定之平等原則，並與一般經驗及倫理法則相違
      背，自屬違背法令，應予廢棄。
    (4)系爭租賃車輛所發生之油料、修繕及保養等費用，均認定
      屬永達公司經營本業及附屬業務有關之費用者，惟卻就發
      生該油料、修繕或保養費用相同之主體之系爭租賃車輛，
      否認非屬永達公司經營本業或附屬業務使用，顯有分割取
      捨之違背法令，並違反一般經驗法則，應予廢棄。
    7.本件系爭公務車租金之租稅法律適用及實證，前經稅捐稽
      徵機關認屬為交通費，依財政部95年6月28日臺財稅字第0
      9504063430號函釋規定，應由任職公司檢據核實列報，尚
      不宜約定由業務員自行吸收或負擔，嗣後課稅事實資料未
      變，稅捐稽徵機關憑藉新見解重為認定，與最高行政法院
      89年度判字第699號判決要旨相互牴觸，亦屬違背法令。
      原判決認屬再審原告之薪資所得，亦與上開財政部95年函
      釋規定及稅捐稽徵機關認定矛盾，均屬違背法令之情，應
      予廢棄：
    (1)按「納稅義務人依所得稅法規定辦理結算申報而經該管稅
      捐稽徵機關調查核定之案件，如經法定期間而納稅義務人
      未申請復查或行政爭訟，其查定處分即告確定。嗣稽徵機
      關如發見原處分確有錯誤短徵情事，為維持課稅公平原則
      ，並基於公益上之理由，雖非不可自行變更原確定之查定
      處分，而補徵其應徵稅額（本院58年判字第31號判例參照
      ），然此之所謂發見確有錯誤短徵，應係指原處分確定後
      發見新事實或新課稅資料，足資證明原處分確有錯誤短徵
      情形者而言。如其課稅事實資料未變，僅因嗣後法律見解
      有異，致課稅之標準有異時，按諸中央法規標準法第18條
      從新從優原則之法理，即不得就業經查定確定之案件，憑
      藉新見解重為較原處分不利於當事人之查定處分。」最高
      行政法院89年度判字第699號判決著有明文。即其課稅事
      實資料未變，要難憑藉新見解重為處分。
    (2)臺北地檢署就系爭公務車租金之租稅法律適用及實務，業
      以96年3月9日北檢大歲96偵2347字第16209號函詢臺北市
      國稅局，並經臺北市國稅局研議後，以96年6月5日財北國
      稅審二字第0960201843號函復：「說明：‧‧‧三、依前
      揭財政部95年函釋規定，保險公司之保險業務員為所屬公
      司招攬保險業務而發生之必要費用，可由保險公司依營利
      事業所得稅查核準則（以下簡稱查核準則）有關規定依其
      費用性質檢據核實列報。‧‧‧。四、‧‧‧另該員工如
      係以公司名義租賃車輛，其分期給付車商之租金（不含保
      證金），得依查核準則第74條第3款第2目之5規定認屬為
      交通費，依首揭財政部95年函釋規定，應由保險經紀公司
      檢據核實列報，尚不宜約定由保險業務員自行吸收或負擔
      。至員工如以員工自己名義租購車輛，則該扣付款應視為
      員工基於僱傭關係而取得之各種補助費或給與，故保險經
      紀公司應以薪資支出列支，並依法併同員工薪資所得依率
      扣繳稅款。」等語，足資說明稽徵機關實證上係以公司名
      義租賃車輛，或係以員工自己名義租購車輛為據，認定租
      賃車輛是否確實供公司業務使用。
    (3)本件既以公司名義租賃車輛，其分期給付車商之租金（不
      含保證金），得依查核準則第74條第3款第2目之5規定認
      屬為交通費，依前揭財政部95年函釋規定，應由保險經紀
      公司檢據核實列報，尚不宜約定由保險業務員自行吸收或
      負擔，且臺北市國稅局係依臺北地檢署就系爭公務車租金
      之租稅法律適用及實證回覆，應有拘束本件之效力。嗣後
      課稅事實資料未變，再審被告憑藉新見解重為認定，與前
      揭最高行政法院89年度判字第699號判決要旨相互牴觸。
      原判決所稱：「惟查，財政部95年函釋係指因招攬保險業
      務而發生之文具用品費等支出，並無租金支出項目，且函
      釋內容限於招攬保險業務而生之費用而言」，認定系爭車
      輛租金與永達公司之營業無關，論理顯有瑕疵，理由亦有
      矛盾，又與前揭稅捐稽徵機關認定矛盾，均屬違背法令之
      情，應予廢棄。
（二）核定罰鍰94年度11,740元及95年度19,598元部分：
    1.依行政罰法第7條規定，違反行政法上義務之行為，有出
      於故意或過失者，始得處罰，且應由行政機關就行為人之
      故意或過失負舉證責任，不採推定過失責任，原判決未釐
      清系爭租賃車輛之用途，即推定再審原告有應申報之所得
      而不為申報之過失責任，顯違背法令，應予廢棄：按「違
      反行政法上義務之行為非出於故意或過失者，不予處罰。
      」為行政罰法第7條第1項所明定。次按「行政官署對於人
      民有所處罰，必須確實證明其違法之事實。倘不能確實證
      明違法事實之存在，其處罰即不能認為合法。」最高行政
      法院39年判字第2號判例著有明文。揆其立意，係基於有
      責任始有處罰之原則，為提昇人權之保障，國家欲處罰行
      為人者，應由行政機關就行為人之故意或過失負舉證責任
      ，不採推定過失責任，易言之，稅捐稽徵機關對行為人科
      處罰鍰之處分時，須具體舉證其違章之故意或過失，倘無
      法舉證，依法即不得對其科處罰鍰。查本件有關再審被告
      核定再審原告短報之薪資所得，係永達公司為協助再審原
      告等業務員利於執行業務推展，提供再審原告使用及保管
      公務租賃車輛，而支付之租金費用，惟其應歸屬永達公司
      之營業費用，抑或再審原告之薪資所得，繫屬系爭租賃車
      輛之用途，原判決所稱：「本件原告於系爭94、95年度既
      有領受系爭所得，原告即應依所得稅法第71條規定辦理申
      報，茲原告未就實際所得申報，已構成客觀之違章事實，
      再者，原告列名系爭車輛租賃合約之保管人，並於合約上
      簽名用印，則原告於申報系爭年度之綜合所得稅時，自應
      詳為查證，不能諉為不知，故觀其執為漏報之理由，尚非
      不可避免。又原告就系爭所得之申報，法律已明定其構成
      要件，原告於申報系爭年度綜合所得稅時，對應如何申報
      ，理應參照該法律規定辦理；若對法律之適用及解釋產生
      疑義時，原告亦非不可向相關專業機構及人員查詢，於獲
      得正確及充分之資訊後申報；且原告因適用法令錯誤或計
      算錯誤而有溢繳稅款之情形，亦可依稅捐稽徵法第28條規
      定，自繳納之日起5年內提出具體證明，申請退還；原告
      捨此不為，猶有前揭漏報所得額之情形，從納稅義務人應
      自行及誠實申報義務之角度觀察，難謂其主觀上無違反上
      開所得稅法第110條第1項規定之過失責任，是縱原告主張
      其並無漏稅之故意，亦難卸免其未善盡申報應注意義務之
      違失。」等語，無法證明系爭租賃車輛之用途，卻推定再
      審原告有應申報之所得而不為申報之過失責任，自屬違背
      法令，應予廢棄。
    2.再審被告以系爭短漏報所得屬已填報扣繳憑單，而按0.2
      倍科處罰鍰，惟於計算漏稅額時，卻否准將該已依法繳納
      之扣繳稅額減除，顯有矛盾之情，原判決未予論述，僅以
      所得稅報繳時點，永達公司並未扣繳，同意再審被告未將
      系爭補扣繳稅款自漏稅額中減除，自屬違背法令，應予廢
      棄：
    (1)按「稅法條次及內容：所得稅法第110條第1項；違章情形
      ：短漏報所得屬已填報扣免繳憑單、股利憑單之所得及緩
      課股票轉讓所得申報憑單之所得，且無第3點情形者；裁
      罰金額或倍數：處所漏稅額0.2倍之罰鍰。」為稅務違章
      案件裁罰金額或倍數參考表所規定。準此，本件違章經再
      審被告按所漏稅額裁處0.2倍之罰鍰，足證再審被告核認
      系爭短報之薪資所得屬已填報扣繳憑單，是按財政部73年
      9月3日臺財稅字第59051號函釋規定：「（一）已依法辦
      理結算申報者：1.{ [（申報所得額＋核定應稅免罰所得
      額＋短漏報所得額）－（免稅額＋寬減額（註：現行法已
      刪除）＋扣除額）]稅率－累進差額}－抵稅額＝全部應
      納稅額。2.{[（申報所得額＋核定應稅免罰所得額）－（
      免稅額＋寬減額＋扣除額）]稅率－累進差額}－抵稅額
      ＝申報及核定應稅免罰部分應納稅額。3.全部應納稅額－
      申報及核定應稅免罰部分應納稅額－短漏報所得額之扣繳
      稅額－申報部分經核定之退稅款（不分已否退還）＝漏稅
      額。」其「漏稅額」之計算，應得減除「短漏報所得額之
      扣繳稅額」。
    (2)另依「說明：‧‧‧五、綜上，納稅義務人經發現短漏報
      屬應扣繳之課稅所得並應依規定裁罰之案件，其漏稅額計
      算之基準，應以鈞部82年11月3日臺財稅第821501458號函
      規定之調查基準日短漏報之所得，及已繳納之稅款為計算
      漏稅額之基準。如納稅義務人短漏報之所得於調查基準日
      前，業經扣繳義務人辦理扣繳者，於計算漏稅額時，自得
      減除系爭短漏報所得已繳納之扣繳稅款；否則即不得減除
      。」固經財政部賦稅署96年12月18日臺稅一發字第096045
      54530號函釋在案，惟按「左列事項應以法律定之：一、
      憲法或法律有明文規定，應以法律定之者。二、關於人民
      之權利、義務者。三、關於國家各機關之組織者。四、其
      他重要事項之應以法律定之者。」「應以法律規定之事項
      ，不得以命令定之。」「本法所稱行政規則，係指上級機
      關對下級機關，或長官對屬官，依其權限或職權為規範機
      關內部秩序及運作，所為非直接對外發生法規範效力之一
      般、抽象之規定。行政規則包括下列各款之規定︰一、關
      於機關內部之組織、事務之分配、業務處理方式、人事管
      理等一般性規定。二、為協助下級機關或屬官統一解釋法
      令、認定事實、及行使裁量權，而訂頒之解釋性規定及裁
      量基準。」分別為中央法規標準法第5條、第6條及行政程
      序法第159條所規定。是以行政規則不應就人民權利義務
      加以規定，否則即有違法律保留原則。
    (3)再按「本法施行前，行政機關依中央法規標準法第7條訂
      定之命令，須以法律規定或以法律明列其授權依據者，應
      於本法施行後2年內，以法律規定或以法律明列其授權依
      據後修正或訂定；逾期失效。」行政程序法第174條之1定
      有明文，凡規範內容涉及人民之權利義務者，不論係職權
      命令或法規命令，均須依前揭行政程序法第174條之1規定
      ，於施行後2年內改以法律規定，或於法律中增列其授權
      依據後修正或重新訂定之，逾期即失其效力，以符租稅法
      律主義，倘行政機關僅以行政命令添加法律所無之限制，
      即違反租稅法律主義，此參諸93年5月5日修正公布之關稅
      法第18條（原第14條）第4項之立法理由所載：「第4項新
      增。財政部86年4月17日臺財關第862000293號函之內容，
      涉及人民權利義務之免稅規定，爰提升法律位階，於本法
      中訂定，以符租稅法定主義。」即明。復揆諸臺北高等行
      政法院94年度簡字第1023號判決：「‧‧‧亦足證被告據
      以駁回原告申請所引之財政部上開函令，已涉及人民權利
      義務，依行政程序法第174條之1規定，應以法律或法律明
      列授權而訂定命令而行之，財政部於行政程序法90年1月1
      日施行後2年內，未改以法律規定，或於法律中增列其授
      權依據後修正或重新訂定之，則自92年1月1日以後，該函
      令即已失其效力，被告亦不得加以適用。」亦有相同見解
      。
    (4)況按所得稅法第110條第1項及第2項規定：「納稅義務人
      已依本法規定辦理結算、決算或清算申報，而對依本法規
      定應申報課稅之所得額有漏報或短報情事者，處以所漏稅
      額2倍以下之罰鍰。」「納稅義務人未依本法規定自行辦
      理結算、決算或清算申報，而經稽徵機關調查，發現有依
      本法規定課稅之所得額者，除依法核定補徵應納稅額外，
      應照補徵稅額，處3倍以下之罰鍰。」可知已依所得稅法
      第110條第1項規定辦理結算申報者，其「漏稅額」應不高
      於同條第2項未依規定辦理結算申報所核定之「補徵應納
      稅額」，始符憲法之比例原則。另第2項核定之「補徵應
      納稅額」，係依所得稅法第71條第1項前段規定計算，得
      減除尚未抵繳之扣繳稅額，是依前揭論理原則，本件係已
      依法辦理結算申報，其漏稅額應參照第2項之計算，准予
      減除應扣繳稅額。惟按前揭財政部賦稅署96年函釋規定，
      將導致已申報者計算之「漏稅額」大於未申報者計算之「
      補徵應納稅額」，與憲法之比例原則有悖，依憲法第172
      條「命令與憲法或法律牴觸者無效」之規定，應屬無效。
    (5)末按「行政行為，非有正當理由，不得為差別待遇。」行
      政程序法第6條定有明文，此平等原則係自憲法第7條規定
      而來，即禁止差別待遇原則，換言之，行政權之行使，不
      論在實體上或程序上，相同事件應為相同處理，非有合理
      之正當理由，不得為差別待遇；是對於案情相同之案件，
      應為相同之行政處分，方符行政程序法之要求，有最高行
      政法院93年度判字第1611號判決：「事物的本質相同者，
      應作相同的處理，但事物的本質不同時，則應作不同的處
      理，方符合平等原則」益證。經查與本件相同案情，稽徵
      機關於計算漏稅額之處理方式不同，難謂無差別待遇。惟
      原判決未究及前揭財政部賦稅署96年函釋程序之正當性，
      僅以該函釋與法律規定意旨尚無違背為由，核認再審被告
      辦理相關案件，得以援用，顯違反前揭法律保留原則及平
      等原則，自屬違背法令，應予廢棄。
    3.末按行政罰法第24條規定「一行為不二罰」原則，有關系
      爭車輛租金，扣繳義務人（永達公司之負責人）業經臺北
      市國稅局依法科處罰鍰，自不應再對納稅義務人（再審原
      告）予以處罰，且參諸稅捐稽徵法第44條第1項但書規定
      ，難謂主體不同則無其適用，原判決認定須為同一行為主
      體始得適用，顯有適用法規不當，自顯屬違背法令，應予
      廢棄：
    (1)按「一行為違反數個行政法上義務規定而應處罰鍰者，依
      法定罰鍰額最高之規定裁處。但裁處之額度，不得低於各
      該規定之罰鍰最低額。前項違反行政法上義務行為，除應
      處罰鍰外，另有沒入或其他種類行政罰之處罰者，得依該
      規定併為裁處。但其處罰種類相同，如從一重處罰已足以
      達成行政目的者，不得重複裁處。一行為違反社會秩序維
      護法及其他行政法上義務規定而應受處罰，如已裁處拘留
      者，不再受罰鍰之處罰。」為行政罰法第24條所規定數行
      政罰競合之一行為不二罰原則，且其應具憲法位階。參諸
      司法院釋字第604號解釋許宗力大法官協同意見書：「『
      一行為不二罰原則』，又稱『禁止雙重處罰原則』，顧名
      思義，指就人民同一違法行為，禁止國家為多次之處罰，
      其不僅禁止於一行為已受到處罰後，對同一行為再行追訴
      、處罰，也禁止對同一行為同時作多次之處罰。我國憲法
      固然沒有『一行為不二罰原則』的明文，惟從法治國家所
      要求之法安定原則、信賴保護原則以及比例原則均不難導
      出一行為不能重複處罰之要求。是『一行為不二罰原則』
      具有憲法位階，應無疑義。」
    (2)另就系爭車輛租金，如應歸屬為薪資所得者，則按所得稅
      法第114條規定對扣繳義務人予以處罰，則納稅義務人已
      依扣繳憑單申報，自不宜再對納稅義務人予以處罰，以符
      前揭一行為不二罰原則規定。再按「營利事業依法規定應
      給與他人憑證而未給與，應自他人取得憑證而未取得，或
      應保存憑證而未保存者，應就其未給與憑證、未取得憑證
      或未保存憑證，經查明認定之總額，處5％罰鍰。但營利
      事業取得非實際交易對象所開立之憑證，如經查明確有進
      貨事實及該項憑證確由實際銷貨之營利事業所交付，且實
      際銷貨之營利事業已依法處罰者，免予處罰。」稅捐稽徵
      法第44條第1項定有明文。足證縱違章主體不同，仍應有
      一行為不二罰之適用。
    (3)惟原判決卻以「本件原告於系爭94、95年度既有領受系爭
      所得，原告即應依所得稅法第71條規定辦理申報，茲原告
      未就實際所得申報，已構成客觀之違章事實，再者，原告
      列名系爭車輛租賃合約之保管人，並於合約上簽名用印，
      則原告於申報系爭年度之綜合所得稅時，自應詳為查證，
      不能諉為不知，故觀其執為漏報之理由，尚非不可避免。
      又原告就系爭所得之申報，法律已明定其構成要件，原告
      於申報系爭年度綜合所得稅時，對應如何申報，理應參照
      該法律規定辦理；若對法律之適用及解釋產生疑義時，原
      告亦非不可向相關專業機構及人員查詢，於獲得正確及充
      分之資訊後申報；且原告因適用法令錯誤或計算錯誤而有
      溢繳稅款之情形，亦可依稅捐稽徵法第28條規定，自繳納
      之日起5年內提出具體證明，申請退還；原告捨此不為，
      猶有前揭漏報所得額之情形，從納稅義務人應自行及誠實
      申報義務之角度觀察，難謂其主觀上無違反上開所得稅法
      第110條第1項規定之過失責任，是縱原告主張其並無漏稅
      之故意，亦難卸免其未善盡申報應注意義務之違失。」等
      語，顯屬適用法規不當，有違背法令之情，應予廢棄。
（三）綜上所述，原確定判決有行政訴訟法第273條第1項第1款
      「適用法規顯有錯誤」之法定再審事由等情。並聲明求為
      判決原確定判決廢棄；訴願決定及原處分均撤銷。
四、再審被告則未提出聲明及答辯。
五、兩造之爭點為原確定判決有無行政訴訟法第273條第1項第1
    款之再審事由。經查：
（一）按「有下列各款情形之一者，得以再審之訴對於確定終局
      判決聲明不服。但當事人已依上訴主張其事由或知其事由
      而不為主張者，不在此限：一、適用法規顯有錯誤者。」
      「再審之訴顯無再審理由者，得不經言詞辯論，以判決駁
      回之。」行政訴訟法第273條第1項第1款及第278條第2項
      分別定有明文。次按再審之訴，係對於原確定判決聲明不
      服之方法，其目的在於請求除去原確定判決之效力，惟判
      決因確定而產生其既判力，原則上法院及當事人均應受其
      拘束，自不許當事人事後任意予以爭執，故唯有具備法定
      重大瑕疵之事由時，且未曾為法院審酌者，始有重開訴訟
      程序之可能。故當事人如已依上訴主張其事由，其主張之
      當否自應由上訴審法院判斷之，殊難許其再援為對於確定
      判決提起再審之訴之事由，此即再審之補充性原則。查，
      再審原告以前揭理由主張本件原確定判決適用法規顯有錯
      誤，稽其再審理由已經再審原告於上訴時逐一載明於上訴
      狀（見最高行政法院99年度裁字第1587號卷第22頁以下）
      ，予以主張，並經上訴裁定予以駁斥不採，指明原判決均
      已詳為論述，並無不當。是以，再審原告所稱之適用法規
      顯有錯誤之再審事由，已依上訴而為主張，揆諸前述行政
      訴訟法第273條第1項但書所揭示之再審制度補充性質，同
      一事由自不得再援為再審之主張。故再審原告再依上揭事
      由，向本院提起本件再審之訴，即屬於法不合。
（二）況按行政訴訟法第273條第1項第1款所謂適用法規顯有錯
      誤，係指原判決所適用之法規與該案應適用之現行法規相
      違背，或與解釋、判例有所牴觸者而言。至於法律上見解
      之歧異，再審原告對之縱有爭執，要難謂為適用法規錯誤
      ，自不得據為再審理由，最高行政法院62年判字第610號
      著有判例可資參照。
（三）茲就再審原告各節主張，並無適用法規顯有錯誤之再審事
      由，分論如下：
    1.再審原告主張，原確定判決認「況原告亦未能證明系爭車
      輛租金專供永達公司經營本業及附屬業務有關之費用」，
      顯有任意調整舉證責任，與行政訴訟之舉證責任分配理論
      相悖云云，惟查：
    (1)按「當事人主張事實須負舉證責任，倘其所提出之證據不
      足為主張事實之證明，自不能認其主張之事實為真實。」
      最高行政法院36年判字第16號判例要旨可資參照；次按「
      行政法院於撤銷訴訟，應依職權調查證據。」行政訴訟法
      第133條前段定有明文，此係因撤銷訴訟之當事人，分別
      為公權力主體之政府機關及人民，兩造間存在不對等之權
      力關係，且政府機關之行政行為恆具專門性、複雜性或科
      技性，難為人民所瞭解，且每涉公務機密，人民取得相關
      資料常屬不易，為免人民因無從舉證而負擔不利之效果，
      而有上述規定；是於撤銷訴訟，證據之提出非當事人之責
      任，法院依職權調查得代當事人提出，當事人固無所謂主
      觀之舉證責任。然職權調查證據有其限度，仍不免有要件
      不明之情形，故當事人仍有客觀之舉證責任，民事訴訟法
      第277條規定：「當事人主張有利於己之事實者，就其事
      實有舉證之責任。」於上述範圍依行政訴訟法第136條之
      規定，仍為撤銷訴訟所準用。
    (2)又有關租稅撤銷訴訟之客觀舉證責任，原則上就課稅要件
      事實之存否及課稅標準，應歸稅捐機關負擔；至於租稅之
      免除、減輕等權利障礙要件事實及權利消滅要件事實，既
      為有利於人民之事實，且其相關資料均由人民所控制掌握
      ，自應歸納稅義務人負擔。是以，本件再審原告既主張系
      爭車輛租金係永達公司經營本業及附屬業務所使用之營業
      費用，而應認列營業費用，係屬對人民有利之事實，自應
      由再審原告負舉證責任，惟再審原告未能舉證證明系爭車
      輛之用途係用於永達公司之公務，則原確定判決以再審原
      告未能舉證以實其說，認其主張難以採信，原確定判決並
      無任意調整舉證責任情事，亦與舉證責任分配法則無違。
    2.再審原告另主張臺北地檢署檢察官96年度偵字第2347號不
      起訴處分書，已認定系爭車輛租金屬招攬保險業務之必要
      費用，應以之為判決依據，是原確定判決未依職權審酌臺
      北地檢署檢察官偵查事證及其不起訴處分書之認定，僅以
      該不起訴處分書之被告非再審原告為由，認定不能拘束本
      案，逕予判決駁回，違反最高行政法院32年判字第18號判
      例及司法院釋字第392號解釋，適用法規顯有錯誤云云；
      惟按最高行政法院32年判字第18號判例以：「司法機關所
      為之確定判決，其判決中已定事項若在行政上發生問題時
      ，則行政官署不可不以之為既判事項而從其判決處理，此
      為行政權與司法權分立之國家一般通例。」自指司法機關
      之確定判決始有適用，本件再審原告所主張者係臺北地檢
      署檢察官96年度偵字第2347號不起訴處分書，並非法院之
      確定判決，自無適用前開判例之餘地；且查再審原告並非
      該不起訴處分書之被告，故原確定判決認本件不受該不起
      訴處分書認定事實之拘束，亦無違誤。
    3.再審原告復主張原確定判決認定再審原告取得之所得，非
      屬永達公司之營業費用，違反租稅中立性原則；且原確定
      判決將永達公司支付予租車公司之租金，而未實際支付予
      再審原告之金錢，認定屬再審原告之所得，違反收付實現
      原則；另原確定判決將再審原告用以推廣業務而取得之車
      輛使用權，解為再審原告取得之薪資所得，違反平等原則
      、一般經驗法則與論理法則而違背法令，因此適用法規顯
      有錯誤云云；惟抽象之法理原則並無實證法之堅實基礎，
      其規範內涵及適用界限在學理上亦有討論空間，法院也未
      必形成共識，甚至當事人所言之「法理原則」，是否與個
      案事實相符，亦非無疑，衡諸再審制度之嚴謹性要求，自
      不得執此空泛之法理原則，加以指摘「原判決適用法規顯
      有錯誤」，故再審原告以原確定判決違反「租稅中立性原
      則」、「收付實現原則」、「平等原則」、「一般經驗法
      則」與「論理法則」，自屬違背法令云云，純屬其個人意
      見，核與上開再審事由之要件不符，亦不足採。
    4.至再審原告主張原確定判決認屬再審原告之薪資所得，與
      財政部95年6月28日臺財稅字第09504063430號函釋及臺北
      市國稅局96年6月5日財北國稅審二字第0960201843號函認
      定矛盾，再審被告於課稅事實資料未變之情況下，憑藉新
      見解重為認定，而有違背法令之情云云。惟查前開財政部
      95年6月28日函釋僅係說明保險公司相關費用應依查核準
      則相關規定列報，而臺北市國稅局96年6月5日函，則係說
      明依查核準則相關規定，在不同情形下應如何列報，並未
      認定系爭所得非薪資所得，是臺北市國稅局96年6月5日函
      係對於財政部95年6月28日函釋重為說明，並未改變財政
      部95年6月28日函釋之見解，再審原告主張再審被告憑藉
      新見解重為認定，顯係其主觀誤解。
    5.另再審原告主張原確定判決未先釐清系爭車輛之用途，即
      推定再審原告有應申報而不申報之過失，違反行政罰法第
      7條之規定；且原確定判決就再審被告計算漏稅額未將已
      依法繳納之扣繳稅額予以扣除，亦屬適用法規顯有錯誤；
      況於永達公司因未盡扣繳義務業經臺北市國稅局依法科處
      罰鍰之前提下，原確定判決認為再審被告可再對再審原告
      處以漏稅罰，違反行政罰法第24條「一事不二罰」之規定
      ，顯違背法令云云；惟查原確定判決是在確認系爭車輛為
      非供永達公司經營本業及附屬業務所使用之基礎下，認定
      再審原告具有逃漏稅捐之故意或過失，並無違反行政罰法
      第7條之規定，亦無適用法規顯有錯誤可言；至於再審被
      告計算漏稅額未將已依法繳納之扣繳稅額予以扣除，原確
      定判決業已敘明，係因永達公司補辦扣繳稅款時點係於調
      查基準日之後，無從改變再審原告已漏稅額之客觀事實，
      核無「適用法規顯有錯誤」之情形；又再審原告相對於永
      達公司，實屬稅捐稽徵規範下之「複數客體」，本於各該
      客體各有其行政法上義務，而應分別就其違反行政法上之
      作為或不作為義務負其於「複數行為」下之責任，是以上
      開二稅捐主體之處罰，尚無一事不二罰原則適用之餘地，
      原確定判決就此爭點之法律適用，並無「適用法規顯有錯
      誤」之法定再審事由存在。
（四）復查，證據之取捨與當事人所希冀者不同，致其事實之認
      定亦異於該當事人之主張者，不得謂為原確定判決有違背
      法令之情形。查原確定判決認系爭車輛租金支出非屬永達
      公司之營業費用，而為再審原告之薪資所得等兩造爭點，
      已於判決理由中詳予論明交代，原確定判決認事用法並無
      違誤。再審原告以原確定判決有行政訴訟法第273條第1項
      第1款適用法規顯有錯誤之情事，無非執其個人對法律之
      歧異見解而為指摘，其對財政部95年6月28日臺財稅字第0
      9504063430號函釋及臺北市國稅局96年6月5日財北國稅審
      二字第0960201843號函之不同認知、有關舉證責任分配及
      最高行政法院32年判字第18號判例適用之歧異見解、其與
      原確定判決對系爭車輛租金支出究為公司營業費用抑或員
      工薪資所得之不同解析等所為之各項指摘，僅屬法律上見
      解之歧異，係對原確定判決就取捨證據、認定事實之職權
      行使，指摘其為不當，並就原確定判決已論斷者，泛言未
      論斷，再審原告主張原確定判決有行政訴訟法第273條第1
      項第1款所謂「適用法規顯有錯誤」之情事，核無可採。
（五）綜上所述，再審原告依行政訴訟法第273條第1項第1款再
      審事由，提起本件再審之訴，依其起訴主張之事實，顯難
      認有再審理由，爰不經言詞辯論，逕以判決駁回之。又當
      事人提起再審之訴，必須其再審之訴有再審理由，本院始
      得進而審究其本案請求有無理由，依上開所述，本件再審
      之訴既顯無再審理由，故而其針對原確定判決有無理由之
      指摘，本院即毋庸再予審究，併此指明。
六、據上論結，本件再審之訴為無理由，依行政訴訟法第278條
    第2項、第98條第1項前段，判決如主文。

中　　華　　民　　國　　100　 年　　3　　 月　　24　　日
              高雄高等行政法院第三庭
                                法官　李　協　明
以上正本係照原本作成。
如不服本判決，應於判決送達後20日內向本院提出上訴書狀，其
未表明上訴理由者，應於提起上訴後20日內向本院提出上訴理由
書（須按對造人數附繕本）；如於本判決宣示或公告後送達前提
起上訴者，應於判決送達後20日內補提上訴理由書（須附繕本）
。未表明上訴理由者，逕以裁定駁回。
中　　華　　民　　國　　100　 年　　3　　 月　　24　　日

　　　　　　　　　　　　　　　書記官  周  良  駿
附註:
行政訴訟法第235條（第1項、第2項）:
對於適用簡易程序之裁判提起上訴或抗告，須經最高行政法院之
許可。
前項許可，以訴訟事件所涉及之法律見解具有原則性者為限。